最高法院刑事判決                              八十六年度台上字第二二七四號
    上訴人  甲○○
右上訴人因妨害自由案件，不服台灣高等法院中華民國八十五年五月二十九日第二審
判決（八十五年度上訴字第一八五○號，起訴案號：台灣桃園地方法院檢察署八十四
年度偵字第二七七九號），提起上訴，本院判決如左：
    主  文
原判決關於甲○○部分撤銷，發回台灣高等法院。
    理  由
本件原判決認定上訴人甲○○因劉小萍曾於民國八十三年四月間遭被害人黃世濱毆打
成傷，劉小萍向被害人索賠醫藥費未果，心生不滿，乃與上訴人及彭德志共同基於犯
意之聯絡，於八十三年十二月十四日零時許，由彭德志駕駛車號000－0000號
自用小客車，尾隨林豪展所駕駛附載被害人之車號ＢＪ－五九七○號自小客車，途經
桃園縣平鎮市○○路與平東路口時，適遇紅燈，彭德志即將車攔在林豪展車前，由劉
小萍及上訴人下車命被害人上渠等之車，被害人不從，上訴人與劉小萍隨即以不法腕
力強拉被害人下車毆打（傷害部分未據告訴），並將之押上車，再以強暴脅迫手段，
命被害人簽發新台幣（下同）十萬元本票及和解書各一紙，令其於三日內付款，始讓
其離去等情，因而撤銷第一審關於上訴人部分之判決，改判仍論處上訴人共同以非法
方法剝奪人之行動自由罪刑，固非無見。
惟查：(一)、強制辯護之案件，選任辯護人於審判期日無正當理由而不到庭者，審判長
始得指定公設辯護人，此觀刑事訴訟法第三十一條第二項之法意自明。本件公訴人係
起訴上訴人涉犯懲治盜匪條例第五條第一項第一款之強盜罪嫌，其法定本刑為無期徒
刑，或七年以上有期徒刑，屬強制辯護之案件，上訴人於原審已於八十五年五月二十
一日具狀選任鍾淼雄律師為辯護人，有委任狀附卷可按（見原審卷第二十頁）。乃原
審於同年五月二十二日之審判期日漏未通知其選任辯護人律師到場，而指定該院公設
辯護人為上訴人辦護，其踐行之訴訟程序，顯非合法。(二)、當事人聲請調查之證據如
與待證事實有重要之關係，事實審未予調查，又未認其無調查之必要，以裁定駁回之
，或於判決理由予以說明者，其踐行之訴訟程序，即屬違法。卷查上訴人始終否認有
妨害自由之犯行，並辯稱：係被害人自願上彭德志駕駛之車云云。原審則依憑被害人
及證人林豪展之證言而認定上訴人有前揭犯行。然上訴人於原審曾具狀陳明林豪展於
偵查中證稱：「他們（指上訴人與劉小萍等）叫黃（指被害人）上他的車，黃不願意
即在拉拉扯扯至我車後面，什麼情況我不清楚。」云云，其語焉不詳，聲請再傳訊該
證人（見原審卷第十七頁、第十八頁）。此因與判斷被害人之指述是否可信及上訴人
有無妨害自由之犯行至有相關，原審未予傳喚調查，又未認其無調查之必要，以裁定
駁回之，或於判決理由內予以說明，亦有可議。上訴意旨執以指摘原判決關於甲○○
部分不當，尚非無理由，應認此部分有撤銷發回之原因。
據上論結，應依刑事訴訟法第三百九十七條、第四百零一條，判決如主文。
中      華      民      國    八十六    年      四      月    二十三    日
                              最高法院刑事第七庭
                                  審判長法官  董  明  霈
                                        法官  丁  錦  清
                                        法官  賴  忠  星
                                        法官  林  茂  雄
                                        法官  洪  耀  宗
      右正本證明與原本無異
                                              書  記  官
中      華      民      國    八十六    年      四      月     三十     日
